臺灣桃園地方法院民事簡易判決
110年度壢簡字第1446號
原      告  林鋒記  
被      告  朱麗華  
上列當事人間請求遷讓房屋等事件，本院於民國111年5月3日言
詞辯論終結，判決如下：
    主    文
原告之訴及假執行之聲請均駁回。
訴訟費用新臺幣貳仟壹佰元由原告負擔。
    事實及理由
壹、程序方面
    按訴狀送達後，原告不得將原訴變更或追加他訴，但不甚礙
    被告之防禦及訴訟之終結者，不在此限；被告於訴之變更或
    追加無異議，而為本案之言詞辯論者，視為同意變更或追加
    ，民事訴訟法第255條第1項但書第7款、第2項分別定有明文
    。經查，本件原告起訴時聲明原為：(一)被告應將坐落門牌
    號碼桃園市○○區○○街000號1樓及3樓房屋(下稱系爭房屋)內
    之物品返還原告；(二)願供擔保，請准宣告假執行；嗣於民
    國111年3月8日以民事準備書狀變更訴之聲明為：(一)被告
    應給付原告新臺幣(下同)27萬1,550元，及自起訴狀繕本送
    達翌日起至清償日止，按年息百分之5計算之利息；(二)願
    供擔保，請准宣告假執行(見本院卷第39頁）。經核原告於
    起訴狀業已主張返還系爭房屋內之物品，嗣因系爭房屋內之
    物品已滅失，遂請求損害賠償，則原告為訴之聲明之變更，
    並不甚妨礙被告之攻擊與訴訟之終結，且原告變更訴之聲明
    後，被告無異議而為本案之言詞辯論，揆之前揭法條，原告
    所為訴之變更，自應予准許。
貳、實體方面
一、原告主張：原告前向被告承租系爭房屋經營餐飲店，租期自
    107年12月20日起至109年12月19日止，每月租金14,000元，
    押租金2個月(下稱系爭租約)，租期屆至後，被告曾通知原
    告願給予原告繼續使用，並於110年1月間委託房屋仲介即訴
    外人傅彩鳳致電原告表示欲收取110年1月之租金，原告表示
    被告隨時可以來拿，被告卻遲未來拿取，但被告既未為反對
    之意示，並承諾原告繼續使用，則兩造間之租賃契約已有默
    示更新之適用，視為不定期限之租賃契約。詎被告竟於110
    年2月22日下午9時許，未經原告同意擅自將系爭房屋換鎖，
    使原告無法繼續使用收益系爭房屋，並使原告無法取回遺留
    於系爭房屋中之個人物品及生財器具(下稱系爭物品)，嗣被
    告又於110年5月3日將原告遺留於系爭房屋中之系爭物品丟
    棄，系爭租約雖有約定「原告遷出時，若遺留家具雜物不搬
    者，皆視為廢棄物，任由被告處理，原告並應負擔清潔費用
    ，以被告開立單據實支實付」，然原告既未遷出交還系爭房
    屋，被告無權處置原告之系爭物品，被告擅自丟棄系爭物品
    侵害原告之財產權，原告自得請求損害賠償。為此，爰依侵
    權行為之法律關係請求損害賠償等語。並聲明：如變更後訴
    之聲明。
二、被告則以：原告並未按時繳交房租，押租金已抵充殆盡，系
    爭租約到期後，被告並未同意原告繼續使用，而因原告遲未
    遷出並交還系爭房屋，被告也委託仲介聯絡原告，但原告都
    置之不理，被告才於110年2月22日換鎖，當天警察也有到場
    ，叫原告下來原告未下來，並稱不舒服，於是叫救護車到場
    ，救護車到達後，原告就跑掉，所以被告就當警察面將系爭
    房屋之門鎖換掉。嗣因系爭物品遺留於系爭房屋，原告遲未
    取走，被告遂於110年4、5月間將系爭物品清空丟棄。被告
    清理系爭物品支出60,350元、原告另積欠房租及水電60,000
    元，且原告違約將系爭房屋轉租於他人約8個月，收取每月3
    ,500元之租金，故原告亦積欠被告合計14萬8,350元【計算
    式：60,350＋30,000＋(3,500×8)＝14萬8,350元】等語置辯。
    並聲明：原告之訴駁回。
三、原告主張兩造間有系爭租約，被告於110年2月22日下午9時
    許，未經原告同意擅自將系爭房屋換鎖，嗣後並將系爭物品
    丟棄等情，業據其提出系爭房屋及系爭物品照片為證（見本
    院卷第4、43至59頁），復經本院依職權調閱臺灣桃園地方
    檢察署(下稱桃檢)110年度偵字第20105號卷所附系爭租約書
    核閱無訛(見桃檢110年度偵字第20105號卷第35到47頁)，且
    為被告不爭執，是此部分之事實堪以認定。
四、得心證之理由：
    原告復主張被告丟棄系爭物品侵害其財產權，並請求被告賠
    償27萬1,550元及法定遲延利息，則為被告否認，並以前詞
    置辯。是本件之爭點即為：被告是否應負損害賠償責任？金
    額為何？
(一)系爭租約無默示更新規定之適用：
　1.按租賃定有期限者，其租賃關係，於期限屆滿時消滅；承租
    人於租賃關係終止後，應返還租賃物，民法第450條第1項、
    第455條前段分別定有明文。又按民法第451條所謂視為不定
    期限繼續契約者，須承租人於租期屆滿後，仍為租賃物之使
    用收益，而出租人不即表示反對之意思時，始有其適用。此
    種出租人之異議，通常固應於租期屆滿後，承租人仍為租賃
    物之使用收益時，即行表示之，惟出租人慮承租人取得此項
    默示更新之利益，而於租期行將屆滿之際，向之預為表示不
    願繼續契約者，仍不失為有反對意思之表示（最高法院42年
    度台上字第410號民事判決意旨參照）。
　2.經查，系爭租約於109年12月19日屆滿，原告固稱被告有同
    意原告繼續使用系爭房屋。惟查證人即房屋仲介楊傅彩鳳於
    被告所涉妨害自由案件之警詢時證稱：上開房屋由伊管理，
    原告沒有按時繳交租金，且伊公司向原告催繳時，原告也不
    予理會，後來被告還有寄發存證信函給原告，被告更沒有說
    過租約到期後還要讓原告續住，換鎖當天伊有在場，一開始
    原告都躲在房內不肯出來面對，所以伊請警方到場，警方到
    場後，原告還說身體不舒服而要警方幫忙叫救護車，結果救
    護車到場時，原告卻已經趁隙逃離現場，被告怕因此造成其
    他房客困擾，所以才請鎖匠來換大門門鎖，而房客遺留物依
    照租賃契約就是當廢棄物去處理等語(見桃檢110年度偵續字
    第297號卷第45至47頁)，核與被告前揭辯詞相符。次查，被
    告有於110年1月12日寄送存證信函稱因原告前於109年9月20
    日即未再給付租金，且經催繳仍不予理會，況現租約已到期
    ，函請原告於110年1月20日前搬離上址並完成點交等情，有
    存證信函影本附卷可憑(見桃檢110年度偵續字第297號卷第6
    1至63頁)，而原告亦不否認有積欠被告租金(見本院卷第26
    頁反面、第81頁)，堪認被告顯無允許原告持續使用收益系
    爭房屋之可能，又原告亦未提出其他證據證明系爭租約到期
    後已因默示更新之情形，而轉為成立不定期租賃關係，足認
    系爭契約於租期屆滿後已終止。
(二)原告請求被告賠償損害，無理由：
　1.按契約終止後，在未徵得甲方(即被告)同意續約時，為防止
    危害發生，甲方得開門進入租賃處所，並得自由處置乙方(
    即原告)留下一切物品，乙方同意並不得提出任何異議及求
    償；租賃關係消滅後，乙方應無條件即日將租賃房屋回復原
    狀並遷出清理後點交返還甲方，不得拖延，系爭租約第9條
    第2項、第10條第1項分別定有明文。次按因故意或過失，不
    法侵害他人之權利者，負損害賠償責任，民法第184條第1項
    前段定有明文。上開類型侵權行為之成立，係以行為人具備
    歸責性（故意或過失）、違法性（不法），並不法行為與權
    利受損害間有相當因果關係為要件(最高法院110年度台上字
    第843號民事判決意見)。是若行為人係依其與主張權利受損
    者間之契約約定行使契約權利，即難認定被告具有違法性，
    也無法認定被告行使契約權利，具主觀之侵權行為歸責性。
　2.查系爭租約已於109年12月19日止，且系爭租約無默示更新
    轉為成立不定期租賃關係之情形，已如前述，是依系爭租約
    之約定，原告應返還系爭房屋，而由被告於110年2月22日始
    將系爭房屋更換門鎖可知，原告於系爭租約屆滿後，迄110
    年2月22日仍未遷出系爭房屋，故依系爭契約第9條第2項之
    約定，被告得自行開啟系爭房屋及自由處置系之房屋所遺留
    之物品，被告丟棄原告所遺留之系爭物品既係基於系爭租約
    之約定，即屬正當行使契約權利，難認被告有侵權行為的故
    意、過失，或有何違法性，原告上述主張，難以採取。
五、綜上所述，原告依侵權行為之法律關係，請求被告給付27萬
    1,550元及法定遲延利息，並無理由，應駁回。又原告的訴
    已經駁回，假執行聲請已失依據，應併駁回。
六、本件事證已臻明確，兩造其餘攻擊與防禦方法均與判決結果
    不生影響，不再一一論述，附此敘明。
七、訴訟費用負擔之依據：民事訴訟法第78條，爰依職權諭知如
    主文第2項所示。
中　　華　　民　　國　　111 　年　　5 　　月　　17　　日
                  中壢簡易庭      法  官  張博鈞
以上為正本係照原本作成。
如不服本判決，應於送達後20日內，向本院提出上訴狀並表明上
訴理由，如於本判決宣示後送達前提起上訴者，應於判決送達後
20日內補提上訴理由書（須附繕本）。
如委任律師提起上訴者，應一併繳納上訴審裁判費。
中　　華　　民　　國　　111 　年　　5 　　月　　17　　日
                                  書記官  張季容